【裁判字號】    89,上易,927
【裁判日期】    890721
【裁判案由】    傷害
【裁判全文】
臺灣高等法院高雄分院刑事判決                    八十九年度上易字第九二七號
    上  訴  人  台灣高雄地方法院檢察署檢察官
    被      告  甲○○
    選任辯護人  王仁聰
右上訴人因傷害案件，不服臺灣高雄地方法院八十八年度易字第四二七二號中華民國
八十九年一月十日第一審判決（起訴案號：臺灣高雄地方法院檢察署八十八年度偵字
第一八四五九號），提起上訴，本院判決如左：
      主  文
上訴駁回。
      理  由
一、本件公訴意旨略以：被告甲○○與告訴人乙○○係鄰居，於民國（下同）八十八
    年六月一日上午七時許，甲○○因不滿乙○○拉其領帶，而萌傷害之犯意，以手
    推打乙○○，致鄭某受有下唇內側表皮剝脫、下唇微腫、左前腕瘀血、右背部右
    側瘀血及左背部上方紅班等傷害，因認被告涉犯刑法第二百七十七條第一項傷害
    罪嫌。
二、按犯罪事實應依證據認定之，無證據不得推定其犯罪事實，刑事訴訟法第一百五
    十四條定有明文。而刑事訴訟法所謂認定犯罪事實之證據，係指足以證明被告確
    有犯罪行為之積極據而言，該項證據必須適合於被告犯罪事實之認定，始得採為
    斷罪資料（最高法院六十九年度台上字第四九一三號判例意旨參照）。職故認定
    犯罪事實所憑之證據，其為訴訟上之證明時，須於通常一般之人均不致有所懷疑
    ，而得確信其為真實之程度者，始得據為有罪之認定。倘其證明尚未達到此一程
    度，而有合理之懷疑在時，法院復已就其心上予以調查，仍無從為有罪之確信時
    ，應即為無罪之判決，最高法院分別著有六十九年辯上字第四大一三號判例、七
    十一年台上字第四九八六號判例意旨闡明期旨。
三、訊據被告甲○○堅詞否認有上揭傷害犯行，辯稱：六月一日上午七時許，伊整裝
    妥適，準備與太太前往醫院探望住院開刀的母親。伊甫將門拉開，即看見告訴人
    在外，告訴人忽然語出不遜向被告挑釁，被告未予理會隨即走出門外，告訴人突
    然上前緊抓被告領帶，恰巧證人郭錦銘先生在旁目睹，隨即喝令告訴人放手，告
    訴人方放手。證人郭先生即與告訴人走往告訴人家中，而被告夫妻亦自行進離開
    ，整件事情經過，被告並未有任何傷害告訴人之情事發生等語引以為辯。而本件
    公訴人認為被告犯傷害罪行，無非以：告訴人乙○○之指訴及提出驗傷單三件、
    山鎮衛生所處方箋一份在卷可佐，並經證人郭錦銘於警訊中亦陳稱告訴人身上所
    受之傷可能係拉扯間為被告踫撞的等情，為其論據。
四、經查：
  (一)告訴人乙○○固再三陳述被告有犯上揭害罪行，但查關於其如何遭毆成傷過程，
    告訴人初於警訊所述其遭毆傷部位係在下唇，受有下唇表皮剝脫（一×０．八公
    分）下唇微腫（詳警卷第一頁筆錄），並引李純一診所（純）字第三八０號驗傷
    診斷書為據（附警卷第四頁）；嗣於檢察官複訊時，告訴人仍稱是遭被告打傷下
    頜（偵卷第十六頁，倒數第二行），並再提出李純一診所出具之第二份、第三份
    診斷證明書為證。但依前揭第二份診斷證明書所載傷勢，係右前腕瘀血二處、右
    背部右側瘀血三處及左背部上方紅斑（附偵卷第二十頁），此與前述所稱遭毆部
    位在下唇（或下頜）之指述已有不同，甚至第三份診斷證書更記載：血痰及全身
    酸痛（附偵卷第十九頁）。苟依告訴人指述為實，則被告單次之傷害犯行，為何
    有如此不同之傷勢﹖而且告訴人於警訊、偵查中均未言及被告有出手毆擊其胸、
    腹部位，則告訴人所謂受有血痰、咳血之病徵究竟何而來﹖即不得而知。諸此均
    值啟人疑竇，洵見告訴人所述不無誇大其詞之處，茍無其他積極證據佐證，當不
    能僅憑告訴人先後歧異之指述遽入被告於罪。
  (二)次查，原審審理中經質諸上述疑點，告訴人乃陳述整件事發過程稱：當時伊在其
    家門口（即高雄縣旗山鎮○○路六十六號）向店前肉粽攤販嚴麗香訴說被告拒絕
    在共同壁上設鐵框以便於收放鐵捲門框架，適被告站在其六十八號門口惡狠狠地
    瞪伊，伊不甘示弱反問被告：你是不是又想打我，詎被告竟出拳打伊左嘴唇處約
    三、四下，只有第一拳有打到，另外幾拳伊有用手隔擋，：：被告這時再用雙手
    抓伊雙肩來回拽弄，拽到伊都快昏倒，此時伊出右手抓被告領帶，被告乃以
    右手打伊左前胸，伊就將被告領帶往前拉，被告趁勢以右拳擊打伊左背部，嗣後
    被告之妻看到伊拉住被告領帶，就擊打伊右手腕試圖要伊鬆手。後來郭錦銘看到
    後自對面跑過來，叫伊「放手」，叫了三聲才放手，但被告本來還想欺近，是郭
    錦銘將之隔開，被告竟揚言下班後還要找伊算帳。嗣後經麗香看到伊嘴唇有流血
    ，叫伊去擦拭，伊才發覺有受傷，隨後伊就去驗傷報警等云。惟查上述所陳不僅
    與警訊、偵查中所供歧異甚大，而且依告訴自述受毆部位，至少已包括前胸、雙
    肩、頭臉及背部等處，受傷情形亦非輕微，告訴人豈須待嚴麗香之提醒始行查覺
    有受傷﹖何況告訴人自陳渠第一次驗傷時忘記有其他傷勢未及檢出，所以才在事
    發當日下午補做前引之第二份及第三份診斷證明書云云。但告訴人既在事發後不
    久即行就醫檢傷，並旋報警究辦，則告訴人又豈會突然忘記尚有更重傷害部位，
    而僅檢出下唇微腫、表皮剝脫輕微傷勢之理﹖顯然悖於情理，洵見告訴人上述所
    陳亦不能盡信為事實。
  (三)再查，本案事件經過據證人郭錦銘陳述：伊全程均有目睹，當時有聽見乙○○罵
    被告說：「看什麼」，他們二人祇是口角，後來被告的領帶被乙○○拉住，被告
    試圖掙脫，伊就跑過去叫乙○○放手，鄭某鬆手了，被告沒有動手打乙○○等語
    ，及另證人嚴麗香同證陳：伊祇有聽到有人在罵：「看什麼，要打架嗎」，當時
    乙○○與被告面對面站在我攤位前方約三步距離而已，乙○○拉被告的領帶，有
    聽到有人叫他們二人放手，後來他們二人就各自離開了，：：（問：有看到告訴
    人嘴上流血﹖）刪開始沒注意到，後來乙○○入屋後約十分鐘後走出來，伊才看
    到鄭先生嘴角流血，如何形成伊不清楚；：：伊沒有看到被告打乙○○或拽弄他
    肩膀等情綦詳。核證人均是當場目擊之證人，而且與兩造均無恩怨情仇，當無偏
    頗之虞，證詞足堪可信。按告訴人之告訴係以使被告受刑事訴追為目的，是其陳
    述是否與事實相符，仍應調查其他證據以資審認，最高法院有台上字第一三
    ００號判例意旨可資參照。茲本件告訴人之指述既與目擊證詞相離甚遠，自不能
    單憑告訴人片面指訴即遽入被告於罪。
  (四)末就告訴人提出之第三份診斷證明書（附偵卷第十九頁），僅廣泛略稱告訴人有
    「血痰、全身酸痛」之症狀，但並未依正常程序檢視傷勢或詳載其病症成因，已
    難憑為判斷依據，何況血痰起因多端，包括肺部宿疾、咳過久或急怒攻心均有
    可能，此據負責診斷之李純一醫師證述綦詳，則未詳究其病因之前，不得率予認
    定係被告逞兇施暴所為。至於第二份診斷證明書（附偵卷第二十頁），告訴人稱
    是因其第一次傷時忘記陳述尚有其他傷勢，故於當日下午補做證明云云，顯然悖
    於情理已如前述，該第二份診斷證明製作程序亦然不符憑為採證依據；並查，告
    訴人自承被告並未抓擊其左腕，而且當時被告之妻曾擊打告訴人右手腕試圖迫令
    告訴人鬆手，則告訴人即便有腕部成傷，亦應係右手腕部受傷，如何會變成「左
    手腕瘀血」亦不無可疑。此外告訴人在求醫時並無向醫師陳述有遭人拽弄雙肩致
    傷之事實，此據該證人李純一醫師所證屬實，但該份診斷明書上卻載記告訴人受
    有「右背部上側瘀血」、「左背部紅斑」等傷勢，亦有未合。洵此上該第二份、
    第三份診斷證明書所記當與告訴人指述不符，無從採認為不利被告之事證。
  (五)至於告訴人雖受下唇表皮剝脫、下唇微腫（詳附警卷第四頁第一份驗傷診斷書）
    等傷害，但查告訴人當時係以手拉扯被告領帶，被告頸部要害受制勢必掙脫，而
    兩造復係面對面近身接觸，則肢體些許踫撞，理難避免，佐諸告訴人上述所受之
    傷均屬表層輕微浮傷即得明證。何況被告當時復係為保護自己免受侵害所採取之
    自助行為，應屬依法令之行為，按刑法第二十一條第一項規定，亦應免罰。
五、綜上所述，告訴人之指訴既不盡屬實，所憑之診斷證明書亦核與指訴之事實不符
    ，均無得佐為認定被告犯行之證明。此外復查無其他積極證據足以認定被告罪責
    ，被告犯罪尚屬不能證明，原審因而諭知被告無罪之判決，核無不合，檢察官上
    訴意旨，仍執前詞，指摘原判決不當，非有理由，應予駁回。
據上論結，應依刑事訴訟法第三百六十八條，判決如主文。
本案經檢察官林炎昇到庭執行職務。
中    華    民    國     八十九     年       七       月     二十一     日
                              臺灣高等法院高雄分院刑事第八庭
                                  審判長法官  張盛喜
                                        法官  洪兆隆
                                        法官  莊飛宗
右正本證明與原本無異。
不得上訴。
                                      書記官  張宗芳
中    華    民    國     八十九     年       七       月     二十四     日
                                                                        Ｂ


司法院資訊處製作；財團法人民間司法改革基金會備份。
